臺灣臺中地方法院刑事判決　　　　　　 100年度訴字第3091號
公　訴　人　臺灣臺中地方法院檢察署檢察官
被　　　告　王基亮
上列被告因毒品危害防制條例案件，經檢察官提起公訴（ 100
年度毒偵字第3462號），被告於準備程序就被訴事實為有罪之陳
述，經告以簡式審判程序之旨，並聽取當事人意見後，合議庭裁
定由受命法官獨任進行簡式審判程序，本院判決如下：
    主    文
王基亮施用第一級毒品，累犯，處有期徒刑柒月。
    犯罪事實
一、王基亮前於民國（下同）94年間因施用毒品案件，經本院裁
    定令入勒戒處所實施觀察、勒戒後，因認無繼續施用毒品之
    傾向，於95年1月27日執行完畢釋放，並由臺灣臺中地方法
    院檢察署以94年度毒偵字第5845號為不起訴處分確定，復於
    前揭觀察、勒戒執行完畢後五年內，復又(1)因毒品危害防制
    條例案件經本院於99年2月23日以98年度訴字第3985號判決
    判處有期徒刑6月確定，於99年3月31日向臺灣臺中地方法院
    檢察署聲請易服社會勞動，經該署於同日核准應易服社會勞
    動計1104小時，履行期間1年（以指定向執行機關報到之日
    為履行期間起算日，社勞履行期間99年5月27日至100年5月
    26日），於100年7月24日易服社會勞動執行完畢；又(2)因毒
    品危害防制條例案件經本院於100年3月22日以100年度訴字
    第130號判決判處有期徒刑6月確定，於100年8月5日向臺灣
    臺中地方法院檢察署繳納易科罰金執行完畢；詎其仍不知戒
    絕毒癮，明知海洛因為毒品危害防制條例第2條第2項第1款
    所規定之第一級毒品，不得施用、持有，竟仍基於施用海洛
    因之犯意，於100年8月5日晚間某時許，在臺中市神岡區○
    ○○○道旁某處道路，以將少許海洛因置於針筒內加水稀釋
    後注射於手臂之方式施用第一級毒品海洛因1次。嗣因臺中
    市政府警察局刑事警察大隊員警偵辦陳勝彥販賣毒品案件而
    佈線監察，發現王基亮涉嫌向陳勝彥購買毒品施用，經向本
    院聲請核發對王基亮之搜索票（本院100年度聲搜字第2439
    號），於100年8月9日7時20分許，持之前往王基亮位於臺中
    市○○區○○路428巷5號住處內執行搜索，帶回警局後經警
    徵得其同意後於同日9時20分許採集其尿液送驗，結果呈嗎
    啡陽性反應，而查悉上情。
二、案經臺中市政府警察局東勢分局報告臺灣臺中地方法院檢察
    署檢察官偵查起訴。
    理    由
一、查本件被告所犯，非死刑、無期徒刑、最輕本刑為3年以上
    有期徒刑之罪，或高等法院管轄第一審之案件，被告於準備
    程序中，就前揭被訴事實為有罪之陳述，經受命法官告以簡
    式審判程序之旨，並聽取被告與公訴人之意見後，本院認無
    不得或不宜改依簡式審判程序進行之處，爰依刑事訴訟法第
    273條之1第1項、第284條之1，經合議庭評議後，裁定本件
    由受命法官獨任進行簡式審判程序，是本件之證據調查，依
    刑事訴訟法第273條之2規定，不受同法第159條第1項、第
    161條之2、第161條之3、第163條之1及第164條至170條規定
    之限制，合先敘明。
二、上開犯罪事實，業據被告王基亮（下稱被告）於檢察官偵訊
    時及本院審理中均坦白認罪，且被告前揭採尿送驗結果，呈
    海洛因經人體代謝後之嗎啡陽性反應，有臺中縣警察局東勢
    分局委託鑑驗尿液代號與真實姓名對照表（王基亮之尿液檢
    體編號M100125）、詮昕科技股份有限公司於100年8月26日
    出具原樣編號M100125之尿液檢驗報告（嗎啡檢出濃度646
    ng/ml─陽性）（見警卷第15、16頁）在卷可稽；復有臺灣
    臺中地方法院100年聲搜字2439號搜索票、臺中市政府警察
    局勘察採證同意書（見警卷第12、13頁）附卷可憑。又依文
    獻記，施用海洛因後24小時內經由尿液排出之量可達使用劑
    量之80%，該種毒品於尿液中排出之最長時限，受施用劑量
    、施用方式、個人體質及代謝情況等因素影響，因個案而異
    ，一般可檢出之最長時間為海洛因服用後2至4天；而施用甲
    基安非他命後24小時內，約有施用劑量之70%由尿中排出，
    該毒品於尿液中排出之最長時限，受施用劑量、施用方式、
    個人體質及代謝情況等因素影響，因個案而異，一般可檢出
    之最長時間為甲基安非他命1至5天等情，業經行政院衛生署
    管制藥品管理局90年5月4日管檢字第93902號函釋明確，堪
    認被告上開自白確與事實相符，足以採信。本件事證明確，
    被告犯行洵堪認定。
三、按施用第一、二級毒品為犯罪行為，毒品危害防制條例第
    10 條定有處罰明文。故施用第一、二級毒品者，依前揭規
    定本應科以刑罰。惟基於刑事政策，對合於一定條件之施用
    者，則依同條例第20條、第23條之規定，施以觀察、勒戒及
    強制戒治之保安處分。又毒品危害防制條例於92年7月9日修
    正公布，自93年1月9日施行，其中第20條、第23條將施用毒
    品之刑事處遇程序，區分為「初犯」及「5年內再犯」、「5
    年後再犯」。依其立法理由之說明：「初犯」，經觀察、勒
    戒或強制戒治後，應為不起訴處分或不付審理之裁定；經觀
    察、勒戒或強制戒治執行完畢釋放後，「5年內再犯」者，
    因其再犯率甚高，原實施之觀察、勒戒及強制戒治既已無法
    收其實效，爰依法追訴或裁定交付審理。至於經觀察、勒戒
    或強制戒治執行完畢釋放後，「5年後再犯」者，前所實施
    之觀察、勒戒或強制戒治已足以遮斷其施用毒品之毒癮，為
    期自新及協助其斷除毒癮，仍適用「初犯」規定，先經觀察
    、勒戒或強制戒治之程序。從而依修正後之規定，僅限於「
    初犯」及「5年後再犯」二種情形，始應先經觀察、勒戒或
    強制戒治程序。倘被告於5年內已再犯，經依法追訴處罰，
    縱其第3次（或第3次以上）再度施用毒品之時間，在初犯經
    觀察、勒戒或強制戒治執行完畢釋放5年以後，已不合於「5
    年後再犯」之規定，且因已於「5年內再犯」，顯見其再犯
    率甚高，原實施觀察、勒戒或強制戒治，已無法收其實效，
    即應依該條例第10條處罰。至於第3次（或第3次以上）施用
    毒品之時間，是否宜有期間限制？以多久為適宜？則分屬刑
    事政策、專門醫學之範圍，非審判機關所能決定，有待循立
    法途徑解決（最高法院97年度第5次刑事庭會議決議）。查
    被告前於94年間因施用毒品案件，經本院裁定令入勒戒處所
    實施觀察、勒戒後，因認無繼續施用毒品之傾向，於95年1
    月27日執行完畢釋放，並由臺灣臺中地方法院檢察署以94年
    度毒偵字第5845號為不起訴處分確定，復於前揭觀察、勒戒
    執行完畢後五年內，復又(1)因毒品危害防制條例案件經本院
    於99年2月23日以98年度訴字第3985號判決判處有期徒刑6月
    確定，於99年3月31日向臺灣臺中地方法院檢察署聲請易服
    社會勞動，經該署於同日核准應易服社會勞動計1104小時，
    履行期間1年（以指定向執行機關報到之日為履行期間起算
    日，社勞履行期間99年5月27日至100年5月26日），於100年
    7月24日易服社會勞動執行完畢；又(2)因毒品危害防制條例
    案件經本院於100年3月22日以100年度訴字第130號判決判處
    有期徒刑6月確定，於100年8月5日向臺灣臺中地方法院檢察
    署繳納易科罰金執行完畢，有臺灣高等法院被告前案紀錄表
    附卷足憑，是被告經觀察、勒戒及二次追訴處罰後，再犯毒
    品危害防制條例第10條第1項之罪，揆諸上開最高法院決議
    意旨，本案應予以依法論科，合先敘明。
四、查海洛因係毒品危害防制條例第2第2項第1款所定之第一級
    毒品，不得非法持有、施用。核被告所為，係犯毒品危害防
    制條例第10條第1項之施用第一級毒品罪。被告施用第一級
    毒品毒品前之持有第一級毒品之行為，本應論以持有第一級
    毒品罪，惟持有後進而施用，其持有之低度行為應各為施用
    之高度行為所吸收，不另論以持有罪責。被告前因毒品危害
    防制條例案件經本院於99年2月23日以98年度訴字第3985號
    判決判處有期徒刑6月確定，於99年3月31日向臺灣臺中地方
    法院檢察署聲請易服社會勞動，經該署於同日核准應易服社
    會勞動計1104小時，履行期間1年（以指定向執行機關報到
    之日為履行期間起算日，社勞履行期間99年5月27日至100年
    5月26日），於100年7月24日易服社會勞動執行完畢，有臺
    灣高等法院被告前案紀錄表在卷可參，並經本院調閱臺灣臺
    中地方法院檢察署99年度刑護勞字第674號觀護卷宗核閱無
    誤（見本院卷第30至52頁），被告於徒刑執行完畢五年以內
    ，故意再犯本件有期徒刑以上之罪，為累犯，應依刑法第47
    條第1項之規定加重其刑。
五、爰審酌被告有多次施用毒品犯罪前科之品行（參卷附臺灣高
    等法院被告前案紀錄表）、國中肄業之智識程度、經濟勉強
    維持之生活狀況（見警卷被告調查筆錄受詢問人資料），其
    因施用毒品，經觀察、勒戒、強制戒治執行完畢後，仍不思
    戒惕，且無視於毒品對於自身健康之戕害及國家對於杜絕毒
    品犯罪之禁令，再次施用毒品，未見戒除惡習之決心，惡性
    非輕，然念及被告犯後能坦承犯行，態度良好，其施用毒品
    並無危害他人，犯罪手段尚屬平和，暨施用毒品者均有相當
    程度之成癮性及心理依賴，其犯罪心態與一般刑事犯罪之本
    質並不相同，應側重適當之醫學治療及心理矯治為宜等一切
    情狀，量處如主文所示之刑，以示懲儆。
六、按刑法第62條前段於94年2月2日修正前係規定：「對於未發
    覺之罪自首而受裁判者，減輕其刑」，嗣於94年2月2日修正
    為「對於未發覺之罪自首而受裁判者，『得』減輕其刑」，
    而其立法理由為：「按自首之動機不一而足，有出於內心悔
    悟者，有由於情勢所迫者，亦有基於預期邀獲必減之寬典者
    。對於自首者，依現行規定一律必減其刑，不僅難於獲致公
    平，且有使犯人恃以犯罪之虞。在過失犯罪，行為人為獲減
    刑判決，急往自首，而坐令損害擴展之情形，亦偶有所見。
    必減主義，在實務上難以因應各種不同動機之自首案例。我
    國暫行新刑律第51條、舊刑法第38條第1項、日本現行刑法
    第42條均採得減主義，既可委由裁判者視具體情況決定減輕
    其刑與否，運用上較富彈性。真誠悔悟者可得減刑自新之機
    ，而狡黠陰暴之徒亦無所遁飾，可符公平之旨，宜予採用。
    故於現行文字「減輕其刑」之上，增一『得』字」。查本件
    之查獲，係警方因另案偵辦陳勝彥販賣毒品案件而佈線監察
    ，再聲請本院核發搜索票後持之前往被告現居處所執行搜索
    ，經帶同回警局得其同意採集尿液送驗而確認；被告於偵查
    初始，未曾基於主動請求戒除毒癮之真誠悔悟而供承施用毒
    品，而接受採尿過程純粹屬被動配合警方偵查作為，依前揭
    修法理由，爰不適用自首規定減輕其刑。另被告雖表示其所
    施用之毒品是購自綽號「阿彥」之陳勝彥，惟被告之所以被
    查獲係警方依通訊監聽內容查出陳勝彥涉嫌販賣毒品予王基
    亮及他人，故被告此部分亦不構成供出上手之減刑事由，均
    附此敘明。
據上論斷，應依刑事訴訟法第273條之1、第299條第1項前段，毒
品危害防制條例第10條第1項，刑法第11條前段，第47條第1項，
判決如主文。
本案經檢察官楊朝嘉到庭執行職務。
中    華    民    國    100   年    12    月    29    日
                      刑事第一庭  法  官   廖穗蓁
以上正本證明與原本無異。
如不服本判決應於收受送達後10日內向本院提出上訴書狀，並應
敘述具體理由；其未敘述上訴理由者，應於上訴期間屆滿後20日
內向本院補提理由書（均須按他造當事人之人數附繕本）「切勿
逕送上級法院」。
                                  書記官   許靜茹
中    華    民    國    100   年    12    月    29    日
附錄本案論罪科刑法條
毒品危害防制條例第10條第1條：
施用第一級毒品者，處6月以上5年以下有期徒刑。